臺灣新北地方法院民事判決
                                    110年度簡上字第202號
上  訴  人  呂龍輝
被 上 訴人  李明枝  
上列當事人間請求損害賠償事件，上訴人對於中華民國110 年3
月31日本院板橋簡易庭110 年度板簡字第205 號第一審判決提起
上訴，經本院於110 年11月24日言詞辯論終結，判決如下：
    主      文
上訴駁回。
第二審訴訟費用由上訴人負擔。
    事實及理由
壹、程序方面：
一、按不變更訴訟標的，而補充或更正事實上或法律上之陳述者
    ，非為訴之變更或追加，民事訴訟法第256 條定有明文。查
    ，本件上訴人之上訴聲明原為：原判決均廢棄等語（見本院
    卷第17頁），嗣於民國110 年10月12日本院準備程序時，當
    庭補正上訴聲明為：「原判決廢棄。上開廢棄部分，被上訴
    人應給付上訴人新臺幣（下同）2 萬元。」等語（見本院卷
    第69頁），經核上訴人前揭補正聲明，並未變更訴訟標的，
    僅係使其聲明具體完整，依上開說明，於法尚無不合，應予
    准許。
貳、實體方面：
一、上訴人主張：被上訴人於109 年9 月25日於土城國民運動中
    心游泳池，適被上訴人與上訴人於同水道不同方向進行游泳
    活動時，被上訴人突於水道中停止而推上訴人一把，向上訴
    人稱：上訴人於游泳過程中踢到被上訴人等語，並請游泳池
    經理質問上訴人，使上訴人於大庭廣眾下相當難堪，然上訴
    人並無踢被上訴人，且無行為之動機。又事後被上訴人竟向
    臺灣新北地方檢察署（下稱新北地檢署）對上訴人提出傷害
    告訴，且未於109 年11月24日偵查庭出庭，而上訴人因該訴
    訟而心情煩累，嗣經新北地檢署檢察官以上訴人傷害罪嫌不
    足而不起訴處分確定，被上訴人亦未於法定期間內提出異議
    ，是被上訴人顯然係故意透過訴訟方式，侵害上訴人名譽，
    並使上訴人身心俱創且因該訴訟應訴出庭受有車馬費及請假
    費用等損害，為此，爰依民法侵權行為之法律關係起訴請求
    ：被上訴人應給付上訴人21萬元。（原審判決上訴人全部敗
    訴，上訴人就其中2 萬元敗訴部分，聲明不服，提起上訴，
    其餘經原審判決敗訴部分，並未聲明不服，是以上訴人請求
    被上訴人給付超過2 萬元之敗訴部分，業已確定，不在本院
    審理範圍），並為上訴聲明：原判決廢棄。上開廢棄部分，
    被上訴人應給付上訴人2 萬元。
二、被上訴人則以：上訴人就其主張應負舉證責任。又被上訴人
    對上訴人於前案提出之刑事告訴乃憲法第16條訴訟權之行使
    。新北地檢署檢察官係以上訴人傷害罪嫌不足為不起訴處分
    ，並非認定被上訴人虛構事實為告訴，且本件上訴人確有踢
    到被上訴人，被上訴人於同日即於土城醫院就醫，經診斷受
    有左側胸壁挫傷。另被上訴人於109 年9 月25日當時，僅有
    質問上訴人為何要這麼做，並無對其咆哮。至於刑事偵查及
    訴訟程序問題，被上訴人不是很了解等語，資為抗辯。聲明
    ：請求駁回上訴人上訴聲明。
三、本院得心證理由：
  ㈠按當事人主張有利於己之事實者，就其事實有舉證之責任，
    民事訴訟法第277 條前段定有明文。復民事訴訟如係由原告
    主張權利者，應先由原告負舉證之責，若原告先不能舉證，
    以證實自己主張之事實為真實，則被告就其抗辯事實即令不
    能舉證，或其所舉證據尚有疵累，亦應駁回原告之請求（最
    高法院17年上字第917 號判例意旨參照）。次按因故意或過
    失，不法侵害他人之權利者，負損害賠償責任；故意以背於
    善良風俗之方法，加損害於他人者亦同；不法侵害他人之身
    體、健康、名譽、自由、信用、隱私、貞操，或不法侵害其
    他人格法益而情節重大者，被害人雖非財產上之損害，亦得
    請求賠償相當之金額；民法第184 條第1 項、第195 條第1
    項前段分別定有明文。是侵權行為之成立，須行為人因故意
    過失不法侵害他人權利，亦即行為人須具備歸責性、違法性
    ，並不法行為與損害間有因果關係，始能成立，而主張侵權
    行為損害賠償請求權之人，對於侵權行為之成立要件應負舉
    證責任（最高法院100 年台上字第328 號判決要旨參照）。
    上訴人主張：被上訴人對其不當開啟刑事訴訟程序提起傷害
    罪嫌之刑事告訴，損害其名譽等語，為被上訴人所否認，並
    以前詞置辯，自應由上訴人就被上訴人有上開侵權行為之事
    實，負舉證責任。
  ㈡復按訴訟權為憲法所保障之權利，人民認為其權利或利益受
    侵害者，為求權利之保護而向法院提起訴訟，得請求為一定
    裁判之權利，此係法治國家之根基，對於人民請求接受裁判
    之權利應給予最大程度尊重。準此，苟非證明申告人有濫用
    告訴權，以致侵害他人權利者，尚難單憑其申告之事實嗣經
    檢察官為不起訴處分，或經法院判決無罪或少年事件不付保
    護處分確定，遽行推論有濫行或不當申告，而認其有故意不
    法侵害他人權利之情事。
  ㈢上訴人主張：被上訴人對其提出刑法第277 條普通傷害罪嫌
    之告訴，上訴人已獲新北地檢署檢察官為不起訴處分確定等
    情，業據上訴人提出新北地檢署檢察官109 年度偵字第4090
    1 號不起訴處分書在卷可參（見原審卷第13至14頁），且為
    被上訴人所不爭執，並經本院調閱上開刑事案件卷宗核閱無
    誤，自堪信屬實。
  ㈣經查，上訴人主張：被上訴人有不當開啟刑事訴訟程序之侵
    權行為，無非係以前開臺灣新北地檢署檢察官不起訴處分書
    為據。惟觀諸該不起訴處分書所認上訴人罪嫌不足之理由，
    係認因監視器錄影畫面無法拍得上訴人確有被上訴人所稱變
    換泳姿並以腳踢到被上訴人胸口等情，固被上訴人雖有提出
    診斷證明書為佐，然仍難以認定被上訴人所受傷害係上訴人
    所致，無法遽以被上訴人之單一指訴，逕認上訴人確有傷害
    之犯行，而為罪嫌不足之認定，此有該案不起訴處分書在卷
    可稽（見原審卷第13至14頁），是上開不起訴處分書係認尚
    無積極證據可證明上訴人有故意傷害被上訴人，始做出不起
    訴處分，並非認定被上訴人所提出之告訴係屬故意為虛偽不
    實申告。又衡以兩造於109 年9 月25日於土城國民運動中心
    游泳池，確有於水道中間交會，兩造復均不相識，客觀上亦
    難因此認被上訴人主觀係出於誣陷上訴人於罪之故意而提出
    前開刑事告訴，且上訴人復未能提出其他相關事證，以實其
    說，依前開說明，自難憑不起訴處分即認被上訴人有藉由刑
    事告訴方式使上訴人名譽受損之事實存在。從而，上訴人依
    民法侵權行為法律關係，請求被上訴人賠償2 萬元，洵屬無
    據。
四、綜上所述，上訴人依民法侵權行為法律關係，請求被上訴人
    給付2 萬元，為無理由，不應准許。原審為上訴人敗訴之判
    決，於法並無違誤。上訴意旨仍執前詞指摘原判決不當，求
    予廢棄改判，為無理由，應駁回其上訴。
五、本件事證已臻明確，兩造其餘主張、攻擊防禦方法及所提證
    據，經本院斟酌後，核與判決結果不生影響，爰不逐一論述
    ，併此敘明。
六、據上論結，本件上訴為無理由，依民事訴訟法第436 條之1
    第3 項、第449 條第1 項、第463 條、第78條，判決如主文
    。
中　　華　　民　　國　 110　　年　　12　　月　　15　　日
                  民事第五庭  審判長法　官　高文淵
                                    法　官　曹惠玲
                                    法　官　鄧雅心
以上正本證明與原本無異。
本判決不得上訴。
中　　華　　民　　國　 110　　年　　12　　月　　15　　日
                                    書記官　蔡佩珊